【裁判字號】    88,自,452
【裁判日期】    890817
【裁判案由】    侵占
【裁判全文】
臺灣板橋地方法院刑事判決                          八十八年度自字第四五二號
    自  訴  人  乙○○
    被      告  甲  ○
右列被告因侵占案件，經自訴人提起自訴，本院判決如左：
    主  文
甲○意圖為自己不法之所有，而侵占自己持有他人之物，處拘役肆拾日。
    事  實
一、甲○於民國八十八年八月七日，至臺北縣中和市○○路○段六四八號與乙○○訂
    立小型計程客車租賃合約書，向乙○○租用車號Ｇ三－一六０號營業小客車一輛
    ，約定每日租金新臺幣（下同）五百五十元，每三天繳交租金一次，租期至八十
    八年十一月七日止，詎甲○自乙○○處取得前開營業小客車繳交租金至八十八年
    八月二十五日後即未支付租金外，竟意圖為自己不法所有，易持有為所有之意思
    ，在不詳地點，將該車侵占入己，並本於所有人之意思占有使用該車輛，自斯時
    起即逃匿無蹤，未在上開小型計程客車租賃合約書所約定之址居住，且未通知乙
    ○○住何處，致乙○○無法向彼索還車輛，致該車之所有權人乙○○無法行使其
    所有權，嗣於八十八年十二月間，臺北市政府環境保護局通知乙○○上開Ｇ三－
    一六０號營業小客車被棄置在臺北市○○路，乙○○始自行將該車取回。
二、案經乙○○自訴。
    理  由
一、訊據被告甲○固坦承於右開時地向自訴人乙○○租用前開營業小客車，租金每日
    五百五十元，每三天繳交一次，渠繳交租金至八十八年八月二十五日日後即未再
    繳交租金等情，惟矢口否認有何侵占犯行，辯稱：「我因為當時欠地下錢莊錢在
    躲債，所以沒有在開計程車收入，我於八十八年中秋節發生車禍，車子當時因為
    車禍毀損所以停放在臺北市○○路。我有請保養廠之人估修理費用，他們說要八
    萬多元，但車子只有價值三萬元，我就打電話回自訴人車行，有一男職員接聽（
    不是自訴人），我告訴他車子現放在臺北市○○路及修理費用需要八萬元之上情
    ，他說好，我說日後我會再聯絡，但我日後沒有再聯絡，我沒有侵占該車之意，
    因我當時沒有錢，所以沒有僱工將車拖回自訴人車行。我還欠自訴人租金，數額
    不詳。」云云。惟查：
（一）右揭犯罪事實，業據自訴人指訴歷歷。參以，被告從未向自訴人與其公司職員
      告知上開車子車禍而放在臺北市○○路之處，係臺北市政府環境保護局通知自
      訴人去臺北市○○路自行取車，當時車子已很破爛等情，亦據自訴人指訴在卷
      。足徵被告前開辯稱曾告知自訴人之職員有關車子因車禍而放置在臺北市○○
      路，並要彼等自行將車子取回修理之辯解，並不足取。
（二）此外，復有小型計程客車租賃合約書、存證信函影本各一紙在卷足佐。苟被告
      確無侵占上開營業小客車之意，則縱被告因欠地下錢莊錢或車禍車子毀損無收
      入繳交租金，渠亦應儘速將該車返還與自訴人，方為正辦。然被告卻未將該車
      返還予自訴人，足見被告確有於不詳時地將該車易持有為不法所有，將之侵占
      入己。
稽諸前揭事證，被告所辯，無非事後畏罪卸責之虛詞，本案事證明確，被告犯行堪以
認定，應予依法論科。
二、被告先向自訴人租車而持有上開車輛，嗣易持有而為所有之意思，將車輛侵占入
    己，核其所為係犯刑法第三百三十五條第一項之侵占罪。爰審酌被告向自訴人租
    車，除不按規定給付租金外，又不先行返還所承租之車輛，且於侵占告訴人之車
    輛後，係自訴人經臺北市政府環境保護局通知而自行取回，自訴人方得取回車輛
    ，惡性非輕，且犯後飾詞卸責，態度不佳，尚未清償積欠之租金八萬七千元，即
    未與自訴人達成和解等一切情狀，量處如主文所示之刑，以資懲儆。
據上論斷，應依刑事訴訟法第二百九十九條第一項前段，刑法第三百三十五條第一項
，罰金罰鍰提高標準條例第一條前段，判決如主文。
中      華      民      國    八十九    年      八      月      十七    日
                                      臺灣板橋地方法院刑事第四庭
                                          法  官  許必奇
右正本證明與原本無異。
如不服本判決，應於判決送達後十日內向本院提出上訴狀 (應附繕本) ，上訴於臺灣
高等法院。
                                          書記官  高玉彬
中      華      民      國    八十九    年      八      月    二十五    日
附錄：刑法第三百三十五條第一項。
刑法第三百三十五條
意圖為自己或第三人不法之所有，而侵占自己持有他人之物者，處五年以下有期徒刑
、拘役或併科一千元以下罰金。
前項之未遂犯罰之。


司法院資訊處製作；財團法人民間司法改革基金會備份。
